臺灣高雄地方法院行政訴訟判決
110年度交字第333號
原      告  周滕宥  
被      告  高雄市政府交通局

代  表  人  張淑娟  
訴訟代理人  蘇健義  
上列當事人間交通裁決事件，原告不服被告民國110年7月5日高
市交裁字第32-B00000000號裁決，提起行政訴訟，本院判決如下
：
    主　文
原告之訴駁回。
訴訟費用新臺幣參佰元由原告負擔。
    事實及理由
一、程序事項：按行政訴訟法第237條之7規定，交通裁決事件之
    裁判，得不經言詞辯論為之。本件屬交通裁決事件，依兩造
    所述各節及卷內資料其事證已臻明確，本院認無經言詞辯論
    之必要，爰不經言詞辯論而為判決。
二、事實概要：原告於民國110年4月14日15時20分許駕駛車牌號
  &0000; 碼000-0000號自用小客車（下稱系爭車輛），在高雄
    市三民區九如路、臥龍路口，因有「駕車行經有燈光號誌管
    制之交岔路口闖紅燈」之違規行為，經高雄市政府警察局三
    民第二分局覺民路派出所（下稱舉發機關）員警填掣高市警
    交字第B00000000號舉發違反道路交通管理事件通知單（下
    稱舉發通知單）當場舉發。嗣原告於應到案日期前之110年5
    月13日向被告陳述不服，經被告函詢舉發機關後，認原告確
    有上揭違規行為，乃依道路交通管理處罰條例（下稱處罰條
    例）第53條第1項、第63條第1項第3款規定，於110年7月5日
    開立高市交裁字第32-B00000000號裁決書（下稱原處分），
    裁處原告「罰鍰新臺幣（下同）2,700元，並記違規點數3點
    」。原告不服，提起本件行政訴訟。
三、原告主張：原告行經九如一路內車道往東，於臥龍路口迴轉
    ，但因於路口等待直行車停止時、九如一路紅燈亮起時才能
    迴轉，卻遭員警攔下舉發闖紅燈，惟原告車身已過路口停止
    線才進行上述動作，並不是闖紅燈等語。並聲明：原處分撤
    銷。
四、被告則以：
　㈠按處罰條例或相關法規，除逕行舉發案件倘符處罰條例第7條
    之2規定外，其餘並未規定要求執勤警員於舉發交通違規案
    件時，應以錄音、錄影或其他方式蒐證為之。再按處罰條例
    第7條第1項規定：「道路交通管理之稽查，違規紀錄，由交
    通勤務警察，或依法令執行交通稽查任務人員執行之。」，
    細繹該條文之立法意旨，當係考量違反處罰條例之違規行為
    往往係在瞬間發生，而為交通勤務警察執行勤務時恰巧目睹
    ，事實上不便立即以攝影、錄影器材取證之情形所在多有，
    且違規事實由人之感官即可充分判定，非必以科學儀器始能
    偵測得知，為達維護交通秩序、安全之行政目的，故特別立
    法賦予勤務警察得當機處分之權限。經檢視舉發員警職務報
    告略以：「職於110年4月14日15時20分(職務報告記載為15
    時30分)許，於三民區九如一路與臥龍路口見一部自小客車
    紅燈迴轉，遂上前尾隨伺機攔停，該自小客車沿九如一路(
    西向東)方向直行至臥龍路迴轉，職於九如一路446號前將其
    攔停受檢，職向其說明當時九如一路(西向東)方向為紅燈，
    不應該於該號誌下進行紅燈迴轉，惟其表示當下看到臥龍路
    綠燈才迴轉，並沒有違規，附有密錄器影像佐證。」復經檢
    視採證影片可見(檔案名稱末3碼001)：畫面時間15:18:28-
    員警:紅燈你要怎麼轉?但是你剛是紅燈你轉了，等於是闖紅
    燈行為、15:18:43-原告:可是我剛是直走，我要來7-11，員
    警:你剛號誌是紅色了!原告:OKOK我搞錯了…影片結束。依前
    揭說明及員警證述內容，足認員警係於系爭路口九如一路與
    臥龍路口，始見原告闖紅燈迴轉，以一般執勤巡邏員警之專
    業訓練，對於該等職務上事項之觀察程度自遠較一般人更為
    專業，誤判之可能性極低，員警應不致有所誤認；復依現行
    法律規定，法院處理交通事件，並不限於科學儀器所採證據
    ，仍須就事件所涉相關證據資料，包括供述及非供述證據，
    依據證據法則，憑以認定行為人交通違規行為之有無。是舉
    發機關雖未提供原告闖紅燈當時通過停止線之畫面，然當場
    舉發交通違規並不以照相或錄影存證為其要件，亦不以舉發
    照片或影片為唯一之證明方法，已如前述，若係舉發警員親
    眼見聞違規之經過，並以本人具結之職務報告為證述，仍不
    失為認定交通違規事實有無之證據方法。
　㈡又原告之行為足以妨害其他方向人(若有行人穿越道)、車通
    行，違規事項已符合交通部82年4月22日交路字第009811號
    函釋：「車輛面對紅燈時仍逕予穿越路口至銜接路段，含左
    轉、直行、迴轉及右轉(依箭頭綠燈允許行駛者除外)即視為
    闖紅燈之行為」之違規態樣，故以闖紅燈、紅燈右轉論處，
    要無疑義。是原告於前揭時間、地點確有「駕車行經有燈光
    號誌管制之交叉路口闖紅燈」之違規事實，被告據以裁處，
    洵無不合等語，資為抗辯。
　㈢並聲明：原告之訴駁回。
五、本院之判斷：
  ㈠按「汽車駕駛人，行經有燈光號誌管制之交岔路口闖紅燈者
    ，處1,800 元以上5,400 元以下罰鍰」；「汽車駕駛人有下
    列各款所列條款之一者，除依原條款處罰鍰外，並予記點：
    ……3.有第43條、第53條或第53條之1情形之一者，各記違規
    點數3點。」，處罰條例第53條第1項、第63條第1項第3款分
    別定有明文。再按違反道路交通管理事件統一裁罰基準及處
    理細則（下稱處理細則）第1條規定：「本細則依道路交通
    管理處罰條例第92條第4項規定訂定之。」第2條規定：「（
    第1項）處理違反道路交通管理事件之程序及統一裁罰基準
    依本細則之規定辦理。（第2項）前項統一裁罰基準，如附
    件違反道路交通管理事件統一裁罰基準表(下稱裁罰基準表)
    。」上開處理細則之規定，就其立法目的及功能，乃為防止
    處罰機關枉縱或偏頗，依處罰條例第92條第4項所授權交通
    部會同內政部訂定處理細則及其附件裁罰基準表，用以維持
    裁罰之統一性與全國因違反道路交通管理事件受處罰民眾之
    公平，不因裁決人員不同，而生偏頗，寓有避免各監理機關
    於相同事件恣意為不同裁罰之功能，並非法所不許，於憲法
    上保障人民財產權之意旨並無牴觸（此並有司法院釋字第51
    1號解釋理由書意旨足資參照），並無違反法律保留原則。
    而依裁罰基準表的記載，小型車駕駛人行經有燈光號誌管制
    之交岔路口闖紅燈，期限內繳納或到案聽候裁決者，應處罰
    鍰2,700元，並記違規點數3點，核此規定，既係基於母法之
    授權而為訂定，且就處理細則附件所示裁罰基準表中有關處
    罰條例第53條第1項規定之裁罰基準內容，並未牴觸母法，
    被告自得依此基準而為裁罰。
  ㈡本件如事實概要欄所述之原告違規事實，有舉發通知單、原
    處分之裁決書、送達證書、高雄市政府警察局三民第二分局
    110年8月23日高市警三二分交字第11072942400號函、員警
    職務報告、110年5月28日高市警三二分交字第11071871800
    號函、採證光碟等在卷可稽(本院卷第41至57頁)，且經本院
    於調查程序當庭勘驗採證光碟並製作勘驗筆錄附卷可佐(本
    院卷第74頁)，洵堪認定為真。原告雖以前開情詞為主張，
    惟按停止線，用以指示行駛車輛停止之界限，車輛停止時，
    其前懸部分不得伸越該線；車輛面對圓形紅燈表示禁止通行
    ，不得超越停止線或進入路口，道路交通標誌標線號誌設置
    規則第170 條第1 項前段、第206 條第5 款第1 目規定甚明
    。又關於闖紅燈行為之認定，處罰條例中因未見相關之解釋
    ，交通部乃於82年3 月27日召開研商闖紅燈認定標準會議，
    並依該次會議紀錄發布交通部82年4 月22日交路字第009811
    號函為執法單位參考，其重要內容如下：「（一）車輛面對
    圓形紅燈時仍逕予穿越路口至銜接路段，含左轉、直行、迴
    轉……即視為闖紅燈之行為。（二）有繪設路口範圍者：車輛
    無視於紅燈警示，有穿越路口之意圖，而車身已伸入路口範
    圍亦視同闖紅燈；若僅伸越停止線而未達路口範圍者，則視
    為不遵守標線指示。（可以處罰條例第60條第3 項之規定處
    分之）（三）無繪設路口範圍者：以車輛無視於紅燈號誌，
    而有穿越路口之企圖，其車身並已伸越停止線並足以妨害其
    他方向人（若有行人穿越道）、車通行者亦以闖紅燈論處；
    若僅車身伸越停止線則以不遵守標線指示視之。（四）目前
    交岔路口已繪設網狀黃線區者暫以該範圍視作路口，未繪設
    者請公路主管機關依內政部警政署65年2 月16日警署交字第
    00249 號函之規定（如附件）視路況車況繪設路口範圍。……
    」其中關於「路口範圍」界定部分，經該部62年7 月14日交
    路字第12815 號曾函釋：「……三、交岔路口自何處算起：未
    設置號誌燈者，自四個轉角處起算。設有號誌燈者，自燈柱
    起算。劃有停止標線者，自停止標線起算。……」上開函令皆
    係主管機關交通部本於職權，依據上開意旨所作成之解釋性
    行政規則，並未增加法律所無之限制，應自所解釋法律之生
    效日起有其適用。另觀諸處罰條例第53條於94年12月28日修
    正增列第2 項紅燈右轉處罰規定，其立法理由揭示：「汽車
    紅燈右轉之違規行為，其嚴重性未若闖紅燈直行、左轉彎或
    迴轉者，爰將紅燈右轉之行為另規定於第2 項，並另為罰則
    之規定」，細繹本條立法理由，乃就不遵守紅燈號誌停車之
    違規車輛，對於交通所生衝擊程度，區別其處罰效果。亦即
    闖紅燈直行、左轉或迴轉者，因極容易與其他行向之車輛發
    生搶道、垂直交錯或碰撞之危險，顯嚴重影響他行向路權人
    之行車安全，故處罰效果較重；至紅燈右轉者，則因向右匯
    入車流，所生危險較輕微，故處罰效果較輕。上揭立法理由
    已明白表示「迴轉」為道路交通管理處罰條例第53條第1 項
    規範的態樣。
  ㈢根據本件採證光碟勘驗內容略以：「一、檔案名稱2021_0414
    _151823_001：影片時間15：18：25原告：不能迴轉嗎？（
    員警：紅燈你要怎麼轉？紅燈你要怎麼走？你是綠燈、你綠
    燈、綠燈才可以轉，但是你剛是紅燈你轉了，等於是闖紅燈
    的行為）。15：18：43原告：我是直走啊（員警：哪裡直走
    ？），我要來7-11（員警：你從哪邊開過來？），彎過來啊
    （員警：那你那時候號誌是什麼顏色？紅色了！對不對？）
    ，OKOK我搞錯了。15：19：07原告：…就轉過來了（員警：
    有嗎？你有搞清楚狀況了嗎？）有啦有啦。15：20：24-15
    ：22：21員警開立舉發通知單。15：22：29員警請原告在舉
    發通知單上簽名。15：23：01員警離去。15：23：22影片結
    束。二、檔案名稱2021_0414_152512_005內容與一、重複，
    只是拍攝角度不同。」(本院卷第74頁)；又觀諸本件舉發警
    員職務報告略以：「職警員蕭文勛於110 年04月14日14時至
    16時擔服巡邏勤務，於110年04月14日15時20分許於高雄市
    三民區九如一路與臥龍路口見一部自小客車紅燈迴轉遂上前
    尾隨伺機攔停予以盤查，該自小客車沿九如一路(西→東)方
    向行至臥龍路迴轉，職於九如一路446號前將其攔停受檢，
    職向其說明當時九如一路(西→東)方向為紅燈，不應於該號
    誌下進行紅燈迴轉，惟其表示當下看到臥龍路綠燈才迴轉，
    並沒有違規……」等語( 本院卷第85頁) 。故綜合上開採證光
    碟勘驗結果以及警員職務報告可知，原告之行為已違反道路
    交通標誌標線號誌設置規則第206 條第5 款第1 目：「車輛
    面對圓形紅燈表示禁止通行，不得超越停止線或進入路口。
    」之規定；又依行政訴訟法第176 條準用民事訴訟法第355 
    條第1 項之規定：「文書，依其程式及意旨得認作公文書者
    ，推定為真正。」，而上開警員所填寫之職務報告，既係舉
    發警員依法作成之公文書，當可推定為真正。
　　再查諸員警所述其目睹原告違規闖越紅燈行為之過程，客觀
    上並無明顯矛盾或悖離常情之處，且依原告陳述「警員當時
    是在臥龍路上等紅綠燈，所以臥龍路綠燈我迴轉過去時，警
    察就從後面上來了」(本院卷第75頁)一情以及本件高雄市政
    府警察局三民第二分局111年5月27日高市警三二分交字第11
    171961400號函檢附員警目睹違規時之位置示意圖(本院卷第
    87頁)足以得知，舉發本件違規行為之警員當時所處位置乃
    位於與原告行車路線相互垂直之臥龍路口，查該處並無何足
    以遮擋視線之物品，故警員之視線自無可能遭遮蔽或有誤差
    之嫌；況且，原告亦自承其迴轉當時臥龍路為綠燈，則原告
    確實於其行向九如一路之燈號轉為紅燈時，仍逕自穿越路口
    而為迴轉行為，堪予認定。從而，前開員警職務報告之實質
    真正，洵足認定為真。故原告駕駛系爭車輛於上開路口確有
    闖紅燈之違規事實，足堪明確。
六、綜上所陳，原告於上開時間、地點確有駕車行經有燈光號誌
    管制之交岔路口闖紅燈之違規行為。原處分經核並無違誤，
    原告徒執前詞訴請撤銷原處分，為無理由，應予駁回。
七、本件判決基礎已臻明確，兩造其餘之攻擊防禦方法及訴訟資
    料經本院斟酌後，核與判決不生影響，無一一論述之必要，
    併予敘明。
八、本件第一審裁判費為300元，應由原告負擔，爰確定第一審
    訴訟費用額如主文第2項所示。據上論結，本件原告之訴為
    無理由，依行政訴訟法第237條之7、第237 條之8 第1 項、
    第237 條之9 第1 項、第236 條、第98條第1 項前段，判決
    如主文。
中　　華　　民　　國　　111 　年　　6 　　月　　15　　日
　　　　　　　　　行政訴訟庭　法　官　謝琬萍
以上正本係照原本作成。
如不服本判決，應於判決送達後20日內，向本院提出上訴狀並表
明上訴理由（原判決所違背之法令及其具體內容或依訴訟資料可
認為原判決有違背法令之具體事實），其未載明上訴理由者，應
於提出上訴後 20 日內向本院補提理由書（上訴狀及上訴理由書
均須按他造人數附繕本，如未按期補提上訴理由書，則逕予駁回
上訴），並應繳納上訴裁判費新臺幣 750 元。
中　　華　　民　　國　　111 　年　　6 　　月　　15　　日
                              書記官  林麗文